【裁判字號】    92,台上,4299
【裁判日期】    920807
【裁判案由】    強盜
【裁判全文】
最高法院刑事判決                              九十二年度台上字第四二九九號
    上訴人  甲○○
                    ︵另案在台灣泰源技能訓練所執行︶
右上訴人因強盜案件，不服台灣高等法院高雄分院中華民國九十二年五月二十一日第
二審判決︵九十二年度上訴字第三○一號，起訴案號：台灣高雄地方法院檢察署八十
九年度偵字第一八一○四號︶，提起上訴，本院判決如左：
    主  文
上訴駁回。
    理  由
按刑事訴訟法第三百七十七條規定：上訴於第三審法院，非以判決違背法令為理由，
不得為之。是提起第三審上訴，應以原判決違背法令為理由，係屬法定要件。如果上
訴理由係對原審已調查明確並於判決內論駁或說明之事項，徒憑己見重為事實上之爭
辯，或任意指摘，顯與法律規定得為第三審上訴理由之違法情形不相適合時，即應認
其上訴為違背法律上之程式，予以駁回。上訴意旨略稱：(1)上訴人在被發現之際，即
將竊得財物拋棄，並無防護贓物、脫免逮捕之情事，且係在高雄市三民區○○○路三
四一號十二樓之二被害人侯秀卿住處竊得財物後，自該大樓陽台至十全二路三三七號
頂樓欲再行竊，因聽到對面鄰屋傳來人聲，不敢下手，而由該處頂樓徒步下樓，為該
大樓管理員發覺有異，欲加以盤查，上訴人見狀自後門逃離，跑了一段距離後始為警
員逮獲，並非於行竊後即被人跟躡，此與刑法第三百二十九條所定之﹁當場﹂，以須
離開盜所尚在他人跟蹤追躡中之情形不合，原判決予以論罪，自屬違法。(2)上開門牌
號碼三四一號及三三七號兩棟大樓，雖部分互通，且共用一大門，但各有一電梯、樓
梯及後門可單獨出入；且被害人發現遭竊而報警，並無跟蹤追躡上訴人之舉動，對失
竊財物顯已失去現實之管領能力，警員林建安未到達前，又無人守候前、後門以伺機
逮捕上訴人，此徵之本院二十八年非字第四十三號及二十八年上字第一九八四號判例
意旨，能否認上訴人仍在﹁盜所﹂或為他人﹁跟蹤追躡﹂中，實非無疑，原判決論以
準強盜罪，自有可議云云。
惟查：原判決維持第一審論處上訴人甲○○攜帶兇器毀壞門︵扇︶於夜間侵入住宅竊
盜，因脫免逮捕，當場施以強暴脅迫罪刑之判決，駁回上訴人在第二審之上訴，係依
憑上訴人之供述，被害人侯秀卿之指述，證人即警員林建安、參與圍捕上訴人之張嘉
祥及在場目擊逮捕過程之臺瑞花、賴士東之證供，扣案之大型一字起子、Ｔ型起子及
萬能夾，暨卷附贓物認領收據、第一審勘驗筆錄、現場房屋照片等證據，為其論罪之
基礎，對於上訴人否認持一字型起子攻擊圍捕之警員林建安及民眾張嘉祥，認為不可
採信，經予以說明論駁。並敘明：本件案發地點即位於高雄市三民區○○○路上之﹁
十全翰林﹂大樓，該大樓分為門牌號碼高雄市○○○路三三七號及三四一號二棟，其
間以天井連接，一樓及陽台係呈互通之狀態，分別有一電梯、樓梯及後門出入口，惟
前門則共用一個大門，面向高雄市○○○路，陽台部分為符消防法規之規定，並未上
鎖等情，有第一審勘驗現場筆錄及照片可稽，該大樓雖分為二棟，然係共用一個前門
出入，且僅成立一個管理委員會，應認係單一大樓建築，僅係於建築結構上區分為二
棟，上訴人既係在行竊後不久，尚未離去所行竊之大樓前即遭發覺，並被追捕，觀其
被追捕之時、地與竊盜之時、地緊接，均在同一棟大樓，其竊盜行為與對追捕人員所
為強暴、脅迫行為並具連接性及機會之繼續性，與刑法第三百二十九條所謂﹁當場﹂
之構成要件，即屬相當，並不以與盜所或與搶奪之地點完全相同為限等語，對於上訴
人之行為係符合刑法第三百二十九條所謂當場之規定，亦詳予說明論敘，其推理論斷
衡諸經驗法則、論理法則等證據法則尚無違背。且依原判決事實之認定，上訴人係於
侵入侯秀卿住處行竊之際，為該被害人返回時發覺，立即至樓下向鄰居商借電話報警
，並留於該處靜待警方到場，上訴人於行竊得手甫下至同棟大樓之一樓即為警員及民
眾圍捕，而對圍捕之警員及民眾施以強暴、脅迫等情，其既於行竊之際即為被害人發
覺並報警前來處理，非係於竊盜得手已脫離行竊之被害人住處大樓或逮捕者之視線後
，行至途中被撞見始為拒捕之強暴脅迫行為，或係基於其他原因而施以該行為，原判
決論以刑法第三百三十條之加重準強盜罪，核與本院二十八年上字第一九八四號及二
十八年非字第四十三號判例意旨所揭上述各該情形，亦無違誤。上訴意旨係對原審已
調查明確並於判決內論駁或說明之事項，徒憑己見重為事實上之爭辯，或任意指摘，
自與法律規定得為第三審上訴理由之違法情形不相適合。綜上說明，應認本件上訴違
背法律上之程式，予以駁回。
據上論結，應依刑事訴訟法第三百九十五條前段，判決如主文。
中      華      民      國    九十二    年      八      月      七      日
                              最高法院刑事第十一庭
                                  審判長法官  呂  潮  澤
                                        法官  陳  世  雄
                                        法官  孫  增  同
                                        法官  林  開  任
                                        法官  劉  介  民
      右正本證明與原本無異
                                              書  記  官
中      華      民      國    九十二    年      八      月     十二     日
                                                                      Ｑ


司法院資訊處製作；財團法人民間司法改革基金會備份。
